【裁判字號】    96,訴,81
【裁判日期】    970421
【裁判案由】    分配表異議之訴
【裁判全文】
臺灣宜蘭地方法院民事判決                96年度訴字第81號
原      告  甲○○
訴訟代理人  施竣中律師
複  代理人  己○○
被      告  丁○○
            乙○○
            丙○○
共      同
訴訟代理人  余鑑昌律師
上列當事人間分配表異議之訴等事件，本院於民國97年4月2日言
詞辯論終結，判決如下：
    主  文
確認被告丁○○與被告丙○○間，本院九十五年度票字第二五０
號確定本票裁定所示之票據關係不存在。
確認被告乙○○與被告丙○○間，本院九十五年度票字第二五一
號確定本票裁定所示之票據關係不存在。
本院九十五年度執字第三０四六號強制執行事件，於九十六年二
月十四日製作之分配表內，關於被告丁○○及被告乙○○應受分
配之債權額，均應予剔除。
訴訟費用由被告丁○○、丙○○連帶負擔四分之三即新台幣萬
貳仟佰捌拾壹元，餘四分之一即新台幣壹萬零柒佰玖拾元由
被告乙○○、丙○○連帶負擔。
    事  實  及  理  由
一、原告起訴意旨：
(一)、緣原告對被告丙○○有本利和新台幣（下同）5,792,921元
    之債權，並依法聲請鈞院以95年度執字第3046號為強制執行
    （下稱系爭執行事件），然被告丙○○為脫免原告之追索，
    竟與被告丁○○、乙○○為通謀虛偽意思表示，成立虛偽之
    票據關係，致系爭執行事件於96年2月14日所製作之分配表
    （下稱系爭分配表）中，原告就上開執行事件減少受償如訴
    之聲明所示之金額，若剔除被告間之虛偽票款債權，原告即
    可再就該部分受償，是原告確有提起確認之訴之必要及即受
    確認判決之法律上利益。又系爭執行程序，鈞院執行處於96
    年2月14日作成分配表後，定期同年3月12日分配，原告早於
    96年2月27日即聲明異議，執行法院並於同年3月15日通知送
    達原告應於10日內提起分配表異議之訴，原告依法於法定期
    間內提起本件訴訟，並已陳報鈞院執行處，有相關事證可稽
    ，未逾分配期日之法定期間，是本件訴訟於法應無不合。
(二)、查原告於收受系爭分配表後，隨即發現被告等間有不實債權
    ，故依法於96年2月27日具狀聲明異議，已如前述，經被告
    丁○○、乙○○為反對之陳述後，即向鈞院執行處聲請抄錄
    執行卷，發現被告等間確實有虛偽通謀意思表示，企圖以捏
    造之不實債權，減少原告可得受償分配之金額，使被告丙○○得脫免責任之情事，茲分述如下：
１、就被告丁○○、丙○○部分：
(1)、查被告丁○○於95年8月25日具狀就其對被告丙○○之297萬
    元之債權聲明參與分配，並以鈞院95年度票字第250號民事
    裁定及確定證明書作為執行名義，惟查被告丁○○96年3月
    12日之陳述狀及附件一之帳戶明細影本，被告丁○○稱其自
    92年1月28日起至93年2月6日止，共貸予被告丙○○13筆款
    項總金額為297萬元餘，惟細繹丁○○所列之13筆款項，其
    數額竟有11筆非整數，顯與一般民間借貸金額均為整數之習
    慣常情有別，蓋一般社會上民間借貸至少均會以百元為單位
    ，借貸整數金額，俾利借貸雙方匯兌、交付款項，以及便於
    記憶正確借貸金額，且借貸期間為92、93年間至分配時起至
    少已逾2年，按鈞院95年度票字第250號裁定准予依年息6%計
    算利息，丁○○除297萬元之本金外，至少尚可主張2,970,
    000元×6%×2年＝356,400元之利息，然參照系爭分配表丁○○竟然沒有就上開利息聲明參與分配，而僅就本金部分聲
    明分配與常理不合。再者，參照原證四丁○○陳述狀附件一
    丙○○之帳戶明細，丙○○向丁○○借款之前後日期，丙○○並無大筆金額支出，且丙○○帳戶內餘額用以支付大筆金
    額支出仍綽綽有餘，何以丙○○還需向丁○○借款？再者，
    倘丙○○自92年開始即借款均未清償，丁○○豈有可能陸續
    借款達13次之多？且將近300萬元之借款，何以並無任何借
    據？顯見丙○○無借款之需要，又帳戶明細中所有丁○○所
    謂其貸予丙○○之金錢，均係以無摺現存或者是現金存入，
    並非以記名匯款之方式，若渠等間真有借貸關係存在，丁○○必會以匯款方式，俾利其日後向丙○○主張清償時之依據
    ，且丁○○聲明分配之金額為297萬元，共分13次存入丙○○之帳戶中，何以丁○○與丙○○間僅有6張本票作為借款
    證明（詳原證四，陳述狀中僅記載六張連號本票之號碼：
    052716 、052717、052718、052721、052722、052723）？
    顯然該6紙本票為事後一次所簽發，且原告曾與被告丙○○
    就250萬元之借款纏訟鈞院民事庭、台灣高等法院、最高法
    院將近3年，最後經最高法院95年度台上字第799號95年5月1
    日裁定駁回被告丙○○之上訴，原告之債權始告確定，今被
    告丁○○既然對丙○○有297萬元之債權，且丁○○於上開
    訴訟中曾經出庭擔任丙○○之證人，必定知悉丙○○有積欠
    原告借款尚未償還，為何不早早聲請本票裁定取得執行名義
    ，以實現其債權，卻遲至原告與丙○○清償借款案件遭最高
    法院確定後始具狀聲請本票裁定？顯見渠等係為了脫免責任
    捏造假債權，減少原告受償分配之金額。
(2)、再者，假使丁○○、丙○○間確實有債權債務關係存在，然
    觀被告丁○○需要以95年度票字第250號民事裁定作為執行
    名義聲明參與分配始獲實現其債權，可以推論丁○○恐係向
    丙○○催討多次未果，渠等間之關係難謂和諧，則當原告聲
    明異議其所謂297萬之債權不存在時，丁○○為維護己身權
    利，必定係以丁○○自己的帳戶往來明細作為佐證依據，何
    以丁○○陳述狀中所附之證物卻是丙○○的帳戶明細影本？
    而且還能順利取得債務人丙○○合作金庫、彰化銀行兩家銀
    行之存摺影本？而且，若丁○○為強化其主張，何以其並未
    將其自身所有之存摺影本附上？除能強化渠等間有借貸事實
    外，更能證明上13筆現金或無摺存入丙○○帳戶中之金錢確
    為丁○○所有，然丁○○卻未附上自己的存摺，足證丁○○
    陳述狀中所謂有13筆存入丙○○帳戶中之金錢，並無法證明
    渠等間有借貸合意及交付事實，而且該13筆金錢確實並非丙○○向其他人借貸所得。
(3)、又經原告細繹丁○○96.3.12之陳述狀內容所記載之各借款
    日期，及比對丁○○於95.5.9之聲請本票裁定狀中所附之本
    票發票日期以觀，丁○○與丙○○確實沒有借貸關係，丁○○於96.6.27當庭之陳述有虛偽不實等情；按丁○○稱丙○○曾於92年間向其借貸300萬元（借貸原因、目的迄今均未
    表明），因丁○○無法一下子拿出那麼多錢，所以分次以其
    所收之款項交付與丙○○，嗣後待丙○○承諾之1年清償期
    屆滿時，始要求丙○○簽發本票作為清償云云，純屬臨訟杜
    撰之詞；查參照原告96年11月13日準備書（二）狀之附表，
    經比對渠等間借款日期及簽發本票之日期，惟經渠等所謂之
    結算後簽發本票之發票日卻為：92.1.28（票據號碼：TH052
    717，金額：48萬元）、92.6.2（票據號碼：TH052722，金
    額：30萬元）、92.8.4（票據號碼：TH052723，金額：42萬
    元）、92.10.2（票據號碼：TH052718，金額：30萬元）、
    92.10.21（票據號碼：TH052716，金額：87萬元）、93.2.1
    （票據號碼：TH052721，金額：60萬元），其中各票據號碼
    均為連號，又若真誠如渠等所言係事後結算，何以會有如此
    乖離常情之發票日？且豈有借款日結算、發票日在後之票據
    ，其票據號碼卻早於借款日結算、發票日在前之票據？更有
    甚者，被告等稱93.2.1（票據號碼：TH052721，金額：60萬
    元）係為了結算93.2.2、93.2.3、93.2.5、93.2.6等借款，
    然而前述借款總額僅586,746元何以票據上金額卻高達60萬
    元？足見渠等確實係事後參酌丙○○存摺內明細捏造虛偽債
    權簽發不實本票。一般而言，債權人若有意延展債務人之清
    償期，故而以結算及簽發本票方式作為債權債務關係存在之
    證明及擔保，必係以結算日當日或者是之後之日期作為發票
    日，一則證明債權人與債務人間先前之借款總金額，另一則
    係避免因發票日提前造成將來可能有提前罹於時效之風險，
    絕對不會有將發票日提前之行為，顯非合理。
(4)、丁○○、丙○○96.6.27當庭之陳述，雖均稱丁○○係以匯
    款方式交付丙○○所借貸之金錢，然而經比對丁○○96.3.
    12陳述狀中所附之丙○○銀行存摺明細以觀，渠等所謂之借
    款往來卻均係以現金存入之方式，而非匯款，丁○○稱其所
    貸與之金錢一定有記載於筆記本上，則當有交付借款方式之
    記載，何以會有如此大的出入？又丁○○稱其所交付之金錢
    ，均係將廠商當天交付之款項隨即轉交給丙○○，並稱其可
    以提供相關資料證明，惟迄今尚未提出任何憑證？既然被告
    稱係廠商交付之貨款，然卻又無法舉證，是被告等所提之證
    物均只能證明有金錢存入丙○○之帳戶內，卻無法證明該各
    筆金錢究為何人所存入？遑論能證明渠等間有債權債務關係
    。又既為廠商交付貨款怎麼可能會有如此奇怪之尾數，又通
    常為方便計算所貸與之金額，也絕不可能交付非整數之金額
    ，避免日後計算上之困難。而且丙○○稱與丁○○、乙○○
    借款時，均係約定直接匯款，而丁○○卻稱：「分次給他（
    即丙○○）現金」，渠等陳述前後矛盾，蓋如此龐大金額，
    一般人均係以匯款之方式，俾利日後之舉證，縱使是交付現
    金，也不可能誤記為匯款，再者，丙○○、丁○○均稱丁○○有將渠等間往來之金錢記載於筆記本上，更不可能有這樣
    的陳述錯誤，且證人戊○○已當庭證實系爭借款均非證人代
    被告等存入，足見渠等確實無債權債務關係。
２、就被告乙○○、丙○○部分：
(1)、查被告乙○○於95年8月25日具狀就其對被告丙○○之95萬
    元之債權聲明參與分配，並以鈞院95年度票字第251號民事
    裁定及確定證明書作為執行名義，惟查被告乙○○96年3月
    12日之陳述狀及附件一之帳戶明細影本，被告乙○○稱其分
    別於92 年11月13日、93年1月20日止，共貸予被告丙○○2
    筆款項50萬元、45萬元總金額為95萬元，惟細繹乙○○僅就
    本金95萬元聲明參與分配，惟按鈞院95年度票字第251號裁
    定准予依年息百分之六計算利息，及乙○○貸予丙○○款項
    迄今已逾2年，乙○○除95萬元之本金外，至少尚可主張
    950,000元×6%×2年＝114,000元之利息，然參照分配表（
    詳原證一）乙○○竟然沒有就上開利息聲明參與分配，而僅
    就本金部分聲明分配與常理不合，再者，參照原證五乙○○
    陳述狀附件一丙○○之帳戶明細，丙○○向乙○○借款之前
    後日期，丙○○並無大筆金額支出，且其中93年1月20日丙○○帳戶內餘額尚有2,225,361元，何以丙○○還需向乙○○借款？顯見丙○○無借款之需要，又帳戶明細中92年11月
    12、13日竟有前一日以現金支出50萬元，13日立即有乙○○
    記名匯款50萬元之情形，且從92年11月13日以後丙○○所支
    出之款項，即使不向乙○○貸款亦足以支付，是乙○○所謂
    其有貸予丙○○之金錢云云，不足信憑；又原告曾與被告丙○○就250萬元之借款纏訟鈞院民事庭、台灣高等法院、最
    高法院將近3年，最後經最高法院95年度台上字第799號95
    年5月1日裁定駁回被告丙○○之上訴，原告之債權始告確定
    ，今被告乙○○既然對丙○○有95萬元之債權，為何不早早
    聲請本票裁定取得執行名義，以實現其債權，卻遲至原告與
    丙○○清償借款案件遭最高法院確定後始具狀聲請本票裁定
    ？顯見渠等係為了脫免責任捏造假債權，減少原告受償分配
    之金額。
(2)、再者，假使乙○○、丙○○間確實有債權債務關係存在，然
    觀被告乙○○需要以95年度票字第251號民事裁定作為執行
    名義聲明參與分配始獲實現期債權，可以推論乙○○恐係向
    丙○○催討多次未果，渠等間之關係難謂和諧，則當原告聲
    明異議其所謂95萬之債權不存在時，乙○○為維護己身權利
    ，必定係以乙○○自己的帳戶往來明細作為佐證依據，何以
    乙○○陳述狀中所附之證物卻是丙○○的帳戶明細影本？而
    且還能順利取得丙○○合作金庫銀行之存摺影本？而且，若
    乙○○為強化其主張，何以其並未將其自身所有之存摺影本
    附上？除能強化渠等間有借貸事實外，更能證明上2筆匯入
    丙○○帳戶中之金錢確為乙○○所有，然乙○○卻未附上自
    己的存摺，足證乙○○陳述狀中所謂有2筆存入丙○○帳戶
    中之金錢，並非乙○○所存入，恐係丙○○以乙○○名義自
    行存入，再者，系爭拍賣標的物亦係由乙○○拍定（原證六
    ），足見渠等利害關係非比尋常。
３、再查，被告丁○○、乙○○之本票裁定執行名義，案號分別
    為95年度票字第250、251號，且遞狀時間均為95年5月9日下
    午5時24分（詳原證七），又渠等之聲請狀上所載之送達代
    收人及其地址恰巧又係同一人為庚○○，地址為宜蘭市○○
    路○段326號4樓，又該地址顯係丙○○與甲○○因清償借款
    纏訟於鈞院93年度訴字第112號、台灣高等法院民事庭94年
    度上字第415號丙○○之訴訟代理人余鑑昌律師之地址（詳
    原證八），且觀丙○○台灣高等法院民事庭94年度上字第
    415號、最高法院95年度台上字第799號之聲明上訴狀、委任
    狀中所載之送達代收人（詳原證九），竟然又與丁○○、乙○○之送達代收人為同一人。而參照鈞院95年度執字第3046
    號10月19日拍賣通知、揭示拍賣公告函之送達證書（詳原證
    十），其應受送達人分別為乙○○及丙○○，何以應受送達
    地址並不相同，卻均由同一人辛○○於同一時間95.9.29下
    午4時代為收受？11月16日拍賣通知之送達證書（詳原證十
    一），應受送達人分別為丁○○、乙○○、丙○○，何以三
    人之應受送達地址並不相同，卻於同一時間95.10.24下午1
    時24分同時送達？又既然同時送達，何以丁○○、乙○○係
    由同一受僱人（壬○○）簽名受領，而丙○○卻由其母代為
    簽收？顯有掩人耳目之意圖；3月12日分配通知之送達證書
    （詳原證十二），其應受送達人分別為丁○○、乙○○及丙○○，何以應受送達地址並不相同，卻均由同一人壬○○於
    同一時間96.2.16上午11時30分代為收受？更有甚者，6月28
    日之測量通知及禁止處分函文之送達證書，其應受送達人為
    債務人丙○○，然簽收人竟為同居人乙○○（簽收時間為95
    .6.6 下午4時，當時距乙○○聲請本票裁定已經一個月，詳
    原證十三），故足以證明渠等間關係密切，利益攸關。又被
    告間為旁系血親之堂兄弟關係，此有鈞院93年度訴字第112
    號93.7.9言詞辯論筆錄（詳原證十四）及前述之95年度執字
    第3046號6月28日之測量通知及禁止處分函文之送達證書，
    應受送達人為丙○○，而由乙○○代收，並於其簽名旁註記
    「弟」之文書可稽（詳原證十三），而又從分別送達渠等之
    送達證書以觀，渠等必有共同生活或者有共同之作息地點，
    則丁○○早於93.7.9就已經知道丙○○積欠原告大筆債務遭
    原告訴請清償借款，何以丁○○、乙○○卻遲至95年5 月9
    日始為本票裁定聲請（詳原證七）？且渠等聲請之日又係在
    丙○○上訴最高法院遭裁定駁回之後（詳原證十五），立即
    聲請，時間上之連續不免令人質疑丁○○、乙○○之動機為
    何？
４、假使渠等三人間確實有債權債務關係存在，然觀被告丁○○
    、乙○○需要先取得執行名義，後聲明參與分配始獲實現其
    債權，可以推論丁○○恐係向丙○○催討多次未果，渠等間
    之關係難謂和諧，則當原告聲明異議渠等所謂之債權不存在
    時，丁○○、乙○○為維護己身權利，必定係以丁○○自己
    的帳戶往來明細作為佐證依據，何以陳述狀中所附之證物卻
    是丙○○的帳戶明細影本？而且還能順利取得債務人丙○○
    合作金庫、彰化銀行兩家銀行之存摺影本？而且，若丁○○
    、乙○○為強化其主張，何以其並未將其自身所有之存摺影
    本附上？除能強化渠等間有借貸事實外，更能證明現金或無
    摺存入丙○○帳戶中之金錢確為渠等所有，然渠等卻未附上
    自己的存摺，足證丁○○、乙○○陳述狀中所謂有存入丙○○帳戶中之金錢，並無法證明渠等間有借貸合意及交付事實
    ，而且該金錢確實並非丙○○向其他人借貸所得。又從丁○○、乙○○、丙○○96.6.27之陳述以觀，渠等關係良好，
    乃至於代為受領信件，且均為無息借貸，丙○○更表明「我
    只知道向人家借錢要還錢」等語，為何丙○○不於93年間清
    償其與丁○○、乙○○之借款？或者是另以其他方式清償借
    款？為何選擇協助丁○○、乙○○聲明參與本次拍賣價金之
    分配作為清償方式？以這種方式清償借款，根本是有意侵害
    原告之債權獲得清償之機會，若丙○○真誠如其所稱之言而
    有信之人，何以原告尚需纏訟多年？並且聲請強制執行？足
    見其根本沒有清償之意願，被告等三人確實以捏造假債權為
    丙○○減輕責任，並且侵害原告之債權，再者，系爭拍賣標
    的物亦係由乙○○拍定（原證六），足見渠等利害關係非比
    尋常。綜上所陳，被告等三人間根本沒有債權債務關係，期
    鈞院鑒核。
５、證人戊○○陳述與被告等人答辯矛盾不符之處：
(1)、金額不對：查被告丁○○於96年6月26日當庭辯稱，丙○○
    曾於92、93年間向其借款300萬元，惟因丁○○並無法一次
    貸與如此龐大之金額遂分次貸與，然從丁○○歷次書狀以觀
    ，其貸與丙○○之總金額僅2,972,042元，與丙○○欲借貸
    之總金額300萬元仍有數萬元之差距，倘若丙○○真有300萬
    元之借款需要，且同意丁○○分數次交付，自然會向丁○○
    要求足額借款，何以尚餘數萬元？又被告等之所以傳訊證人
    戊○○，乃係因為渠等主張所有借款均由證人代為存入或匯
    入丙○○帳戶內，然證人96年10月23日即當庭否認彰化商業
    銀行宜蘭分行92年10月22日之存款條為證人所填寫，且丁○○辯稱借款金額為300萬元，然證人戊○○卻稱僅一、二百
    萬元，何以有如此大之差距？足見被告等所言不實。
(2)、次數不對：又丁○○稱前後分13次將金錢存入丙○○帳戶內
    ，惟證人卻稱僅有數次幫忙丁○○將金錢存入丙○○帳戶內
    ，既然被告等稱所有存款或匯款均由戊○○代為辦理，僅丁○○就存款13次，其中甚至有一天存款2次之情形，或者是
    數日內連續存款之情形，按常理證人應印象深刻，惟證人之
    陳述卻與被告等之答辯出入甚大，足認渠等根本沒有借貸關
    係存在，故而才會前後說法不一相互矛盾。
(3)、就丁○○部分：丁○○自己另外有經營營造業、貿易等事業
    ，有自己專屬之行政會計，既係如此，何以丁○○卻指示丙○○之會計即證人戊○○代為繳納學費、電話費並將剩餘金
    錢存入丙○○帳戶內？而不是委由丁○○之會計辦理？顯違
    常情。
(4)、就乙○○部分：被告丁○○、乙○○曾於96年9月11日主張
    渠等係以存款或匯款之方式將金錢交付丙○○，且均委由證
    人辦理，惟證人卻稱乙○○從未有將指定款項匯款至丙○○
    帳戶之指示（詳96年10月23日言詞辯論筆錄，卷內第260頁
    ），故即便92.11.13、93.1.20確係以乙○○之名義匯款，
    前開二筆金錢亦恐非乙○○所有，也不代表確實是基於借貸
    之意思匯款，因此，上開二筆匯款並無法證明有借貸關係。
    （按渠等間有合夥其他事業，是否為其他股款或分配盈餘或
    代收款均有可能。）
(5)、末查，被告等人迄今尚未就金錢來源？渠等間係如何約定清
    償？究竟有無開本票？丙○○究竟有沒有清償借款？提出相
    關事證說明，與一般借貸情形有別，即使是親人間之借貸亦
    不致如此，顯見渠等間確實沒有借貸關係存在。
(三)、被告丁○○、乙○○之聲明參與分配並不合法：
    退步言，縱鈞院認被告等間之票據關係確實存在，然被告丁○○、乙○○之聲明參與分配（鈞院執行處95年度執字第
    3046 號）亦因法定要件不備，其聲明參與分配不合法，自
    不得參與本次拍賣價金之分配，今檢視被告丁○○、乙○○
    所提之書狀，具狀人處竟然記載均為丙○○（即債務人）（
    詳原證十六），按強制執行法第34條之規定，聲明參與分配
    者乃有執行名義之債權人，並非債務人，顯見被告丁○○、
    乙○○之聲明參與分配並不合法，自不得參與本次分配；再
    者，揆諸常理債權人既為實現債權，又豈有將相關債權文件
    全部返還債務人之理？又從書狀上聲明人與具狀人不同，以
    及依法債務人並無替債權人聲明參與分配之權限，上開參加
    分配聲請狀具狀人處並無記載丁○○、乙○○之姓名，也未
    見渠等簽名用印，則渠等之參與分配難謂合法，依法自不得
    參與本次分配。雖被告丁○○、乙○○於96年6月26日曾當
    庭表示有意參加分配，然因渠等聲明參與分配之程序不合法
    ，且執行程序業已終結，即使有補正意思表示之意思，亦因
    程序終結無法補正及參加分配，又按「他債權人參與分配者
    ，應於標的物拍賣、變賣終結或依法交債權人承受之日一日
    前，其不經拍賣或變賣者，應於當次分配表作成之日一日前
    ，以書狀聲明之。逾前項期間聲明參與分配者，僅得就前項
    債權人受償餘額而受清償；如尚應就債務人其他財產執行時
    ，其債權額與前項債權餘額，除有優先權者外，應按其數額
    平均受償。」，此強制執行法第32條定有明文，是即使被告
    丁○○、乙○○確實有參與分配之意思，然渠等補正意思表
    示之時點為96年6月26日，已逾96年2月13日之期限（即鈞院
    民事執行處95年度執庚字第3046號強制執行事件，分配表製
    作日96年2月14日之前一日），只得就原告受償餘額而受清
    償（債權人合作金庫股份有限公司、華南商業銀行股份有限
    公司均已獲完全清償），然依96年2月14日分配表上記載，
    原告尚有3,440,096元未獲清償，是應先剔除被告等獲分配
    之債權金額及執行費，約1,664,233元，由原告優先受償，
    再由被告等依強制執行法第32條第2項之規定，就原告受償
    餘額而受清償，然即使剔除被告等受償金額及執行費，原告
    之債權尚餘1,775,863元未獲清償，因此被告等仍無法剩餘
    金額可供參與分配本次，原告訴之聲明第3、4項於法有據。
(四)、爰為訴之聲明：
１、確認被告丁○○與被告丙○○間，鈞院宜蘭地方法院95年度
    票字第250號確定本票裁定所示之票據關係不存在。
２、確認被告乙○○與被告丙○○間，鈞院95年度票字第251 號
    確定本票裁定所示之票據關係不存在。
３、系爭執行事件，於96年2月14日製作之系爭分配表上，表一
    （乙標）所載次序2被告丁○○應受分配之執行費、次序8被
    告丁○○應受分配之債權額及表二（甲標）所載次序8被告
    丁○○應受分配之債權額，均應剔除。
４、系爭執行事件，於96年2月14日製作之系爭分配表上，表一
    （乙標）所載次序3被告乙○○應受分配之執行費、次序9被
    告乙○○應受分配之債權額及表二（甲標）所載次序9被告
    乙○○應受分配之債權額，均應剔除。
二、被告答辯意旨：
(一)、被告丁○○、乙○○與丙○○確有借貸之債權債務關係：
１、被告丁○○、丙○○部分：
(1)、原告以「被告丁○○共貸予被告丙○○13筆款項總金額為
    297萬元餘（參見原證四），惟細繹丁○○所列之13筆款項
    ，其數額竟有11筆非整數…顯與一般民間借貸金額均為整數
    之習慣常情有別…」。惟查，借貸關係貸予金額整數與否並
    非生效要件，原告泛以非整數即與習慣常情有別純屬臆測，
    故被告丁○○只須有貸與之事實，其貸與金額縱非整數亦無
    礙消費借貸之生效。
(2)、「又參照分配表丁○○亦就上開利息聲明參與分配，與丁○○於鈞院民事庭96年度訴字第81號96年6月27日當庭辯稱於
    借款時早已表明沒有約定利息等語不符，足見渠等有通謀虛
    偽意思表示復有親屬關係，丁○○之陳述自不足信憑」。惟
    查，被告參與分配未主張利息，依丁○○庭稱借款時早已表
    明沒有約定利息，因此參與分配時才未主張，至於聲請裁定
    本票強制執行時係制式之聲請事項，但參與分配時基於誠信
    故未予主張。退一步言，倘被告間如有通謀虛偽意思表示，
    被告丁○○、丙○○大可再行勾勒多筆金額，丙○○也可多
    列數人主張，如此豈不增加分配金額。而況兄弟、堂兄弟間
    關係親密，相互間口頭約定、借款前後條件之變更，亦時有
    所見，故借款時表明沒有約定利息，而聲請時請求之並無不
    妥。
(3)、原告以「丙○○並無大筆金額支出，且丙○○帳戶內餘額用
    以支付大筆金額支出仍綽綽有餘，何以丙○○還需向丁○○
    借款？………。」、「且將近300萬元之借款，何以並無任
    何借據？………」、「又帳戶明細中所有丁○○所謂其貸予
    丙○○之金錢，均係以無摺現存或者是現金存入，並非以記
    名匯款之方式，若渠等間真有借貸關係存在，丁○○必會以
    匯款方式，俾利其日後向丙○○主張清償時之依據………」
    。惟查，借貸關係之借款人如何支配其借款，如何規劃其財
    務，有其自身之考量，原告泛以借款後有無立即使用值疑並
    不足採。又消費借貸係要物契約，並非要式契約，故消費借
    貸雙方有無簽立借貸，實無礙消費借貸之生效，況丁○○、
    丙○○間定期結算後由丙○○簽發本票。退一步，倘丁○○
    、丙○○並無借貸關係而須臨訟杜撰，則事後補簽收據再行
    提出也屬輕而易舉，故原告以非借貸關係生效要件之「借據
    」而存疑並無理由。再查，被告丁○○委由其經營之癸○○
    幼稚園會計小姐以當日收入存入被告丙○○帳戶，為當日之
    實際情形，原告豈能以個人不同習慣、不同情境，強以自己
    之習慣責以他人亦須如此。
(4)、原告以「且丁○○聲明分配之金額為297萬元，共分13次存
    入丙○○之帳戶中，何以丁○○與丙○○間僅有6張本票作
    為借款證明（詳原證四，陳述狀中僅記載六張連號之號碼：
    052716、052717、052718、052721、052722、052723）？顯
    然該6紙本票為事後一次所簽發，…衡諸常情勢必早早聲請
    本票裁定取得執行名義，以實現其債權，卻遲至原告與丙○○清償借款案件遭最高法院確定後始具狀聲請本票裁定？…
    …。」。而查一般借款，其借出金額、次數與債務簽發本票
    之張數未必一致，原因在於雙方交情有無不同、習慣是否相
    異而有不同之結果，故原告以形式上借款次數論以本票張數
    應相符要非允妥。又查，被告丁○○、丙○○二人為堂兄弟
    ，雙方關係一向良善，家族間成員相處亦融洽，因此借貸全
    憑親誼誠信，原告焉能強求親友間權利義務之行使、負擔必
    須訴爭解決，又本件被告丙○○受強制執行，基於堂兄弟至
    親關係告知，以免被告丁○○喪失權力，此乃至情至理。
(5)、原告以「查參照原告96年11月13日準備書（二）狀之附表，
    經比對渠等間借款日期及簽發本票之日期，惟經渠等所謂之
    結算後簽發本票之發票日卻為：92.1.28（票據號碼：TH052
    717，金額：48萬元）、92.6.2（票據號碼：TH052722，金
    額：30萬元）、92.8.4（票據號碼：TH052723，金額：42萬
    元）、92.10.2（票據號碼：TH052718，金額：30萬元）、
    92.10.21（票據號碼：TH052716，金額：87萬元）、93.2.1
    （票據號碼：TH052721，金額：60萬元），其中各票據號碼
    均為連號，又若真誠如渠等所言係事後結算，何以會有如此
    乖離常情之發票日？…一般而言，債權人若有意延展債務人
    之清償期，故而以結算及簽發本票方式作為債權債務關係存
    在之證明及擔保，必係以及算日當日或者是之後之日期作為
    發票日，一則證明債權人與債務人間先前之借款總金額，另
    一則係避免因發票日提前造成將來可能有提前罹於時效之風
    險，絕對不會有將發票日提前之行為…」。惟查，「稱消費
    借貸者，謂當事人一方移轉金錢或其他代替物之所有權於他
    方，而約定他方以種類、品質、數量相同之物返還之契約。
    」民法第四百七十四條第一項所明定。因此被告丁○○只須
    有借款予丙○○之事實，至於本票（含換票）簽發在前或在
    後並非關鍵，換言之，持票人對本票債權之金額所表彰係債
    務人真正債務，並非將簽發本票時點、號碼、借款日、是否
    整數拆拼割裂解釋。
(6)、原告以「丁○○、丙○○96.6.27當庭之陳述，雖均稱丁○○係以匯款方式交付丙○○所借貸之金錢，然而經比對丁○○96.3.12陳述狀中所附之丙○○銀行存摺明細以觀，渠等
    所謂之借款往來卻均係以現金存入之方式，而非匯款，丁○○稱其所貸與之金錢一定有記載於筆記本上，則當有交付借
    款方式之記載，何以會有如此大的出入？又丁○○稱其所交
    付之金錢，均係將廠商當天交付之款項隨即轉交給丙○○，
    並稱其可以提供相關資料證明，惟迄今尚未提出任何憑證？
    …」。惟查，一般人以現金存入自己或他人帳戶內，有稱存
    入，有稱匯入，實難以辭害意，而原告以「存入」與「匯入
    」詞句不同，妄斷被告丁○○、丙○○並無借貸存在，純屬
    個人偏論。另丁○○雖稱可提供廠商交付款項之資料，但由
    於時間之推移、文件之存放，爾後被告丁○○已無從提出。
    又退一步言，倘被告丁○○意欲製作不實債權，則拼湊之廠
    商付款資料應非難事，現被告丁○○無從勾稽比對因而無法
    提出，此並為陳明。
２、被告乙○○、丙○○部分：
(1)、原告以「…細繹乙○○僅就本金95萬元聲明參與分配，惟按
    鈞院95年票字第251號裁定准予依年息百分之六計算利息，
    及乙○○貸予丙○○款項迄今已逾2年，乙○○除95萬元之
    本金外，至少上可主張950,000元×6%×2年＝114,000元之
    利息，然參照分配表（詳原證一）乙○○亦就上開利息聲明
    參與分配，與渠等曾於鈞院民事庭96年度訴字第81號96年6
    月27日當庭辯稱於借款時早已表明沒有約定利息等語不符，
    足見渠等有通謀虛偽意思表示。再者，參照原證五乙○○陳
    述狀附件一丙○○之帳戶明細，丙○○向乙○○借款之前後
    日期，丙○○並無大筆金額支出，且其中93年1月20日丙○○帳戶內餘額尚有2,225,361 元，何以丙○○還需向乙○○
    借款？顯見丙○○無借款之需要，就上開利息聲明參與分配
    ，而僅就本金部分聲明分配與常理不合，…………丙○○並
    無大筆金額支出，且其中93年1月20日丙○○帳戶內餘額尚
    有2,225,361元，何以丙○○還需向乙○○借款？顯見丙○○無借款之需要，又帳戶明細中92年11月12、13日竟有前一
    日以現金支出50萬元，13日立即有乙○○記名匯款50萬元之
    情形，且從92年11月13日以後丙○○所支出之款項，即使不
    向乙○○貸款亦足以支付…………被告乙○○既然對丙○○
    有95萬元之債權，為何不早早聲請本票裁定取得執行名義，
    以實現其債權，卻遲至原告與丙○○清償借款案件遭最高法
    院確定後始具狀聲請本票裁定？且乙○○早於93年3月29日
    曾代丙○○收受法院寄送之查封登記書（參見原證十八），
    早已知悉原告業已就丙○○積欠之款項聲請假扣押執行，何
    以當時並未主張權利聲請本票裁定取得執行名義，反而是在
    最高法院駁回丙○○之上訴後，才匆匆向鈞院為本票裁定聲
    請？…………」。惟查，被告乙○○是否於參與分配時請求
    利息，係被告乙○○之權利，且其借款時，其約定大都依其
    兄丁○○之慣例而為，又被告間如有通謀虛偽意思表示，被
    告乙○○、丙○○大可再行勾勒多筆金額，丙○○也可多列
    數人主張，如此豈不增加分配金額。再者借貸關係之借款人
    如何支配其借款，如何規劃其財務，有其自身之考量，原告
    泛以借款後有無立即使用而值疑並不足採。另，被告乙○○
    、丙○○二人為堂兄弟，雙方關係一向良善，家族間成員相
    處亦融洽，因此借貸全憑親誼誠信，原告焉能強求親友間權
    利義務之行使、負擔必須訴爭解決，又本件被告丙○○受強
    制執行，基於堂兄弟至親關係告知，以免被告乙○○喪失權
    力，此乃至情至理。
(2)、原告以「又原告以當天96.6.27乙○○均以就其與丙○○間
    之借貸均由丁○○代為處理云云含糊帶過，若真有借款達95
    萬元，按常情豈有如此漠不關心之理？就連本票之簽發、聲
    請本票裁定、聲明參與分配亦係委由丁○○代為處理，令人
    質疑是否真有借貸關係存在？」。惟查丁○○在其家族為長
    子，而家族中仍保有長男為尊之傳統，因此家族不論事業之
    經營、成員之週轉，丁○○之意見具有關鍵性影響力，因此
    被告乙○○委由被告丁○○處理聲請本票裁定、聲明參與分
    配等，在丁○○、乙○○兄弟間本屬稀鬆平常之事。
３、原告以送達代收人及其地址恰巧為同一人庚○○，地址又與
    訴代余鑑昌律師相同，收受送達證書（詳原證十一），丁○○、乙○○由同一受僱人子○○簽名受領，而丙○○卻由其
    母代為簽收？分配通知之送達證書（詳原證十二）均由同一
    人子○○收受，測量通知及禁止處分函文之送達證書（詳原
    證十三），簽收人為同居人乙○○等情而質疑丁○○、乙○○之動機？惟查，丁○○、乙○○為兄弟關係，丁○○、乙○○與丙○○為堂兄弟關係，庚○○為訴代余鑑昌律師之助
    理，而丁○○之盛連營造，訴代為法律顧問，又丙○○亦曾
    委任訴代為代理人，因此相互間均熟稔，而系爭本件之本票
    裁定（95年票字第250、251號），由丁○○持向訴代事務所
    時，適訴代外出，經助理庚○○電詢可否以例稿繕打，當時
    訴代認為雙方熟識乃應允之，故而丁○○、乙○○之聲請狀
    才載有送達代收人。又丁○○、乙○○、丙○○生活、居住
    屬傳統大家庭，其住居所與公司營業所同一棟不同樓層，而
    郵差送信常年來均將丁○○、乙○○、丙○○、家屬、盛連
    公司、癸○○幼稚園（托兒所）一切信件送至癸○○收受，
    倘丁○○、乙○○、丙○○或其家人適在辦公室，則由各該
    人或家屬收受信件，否則即概由癸○○托兒所行政人員代收
    ，準此，原告在不明瞭生活型態及斷為質疑，實有誤會。
４、原告以「假使渠等三人間確實有債權債務關係存在，然觀被
    告丁○○、乙○○需要先取得執行名義，後聲明參與分配始
    獲實現其債權，可以推論丁○○恐係向丙○○催討多次未果
    ，渠等間之關係難謂和諧，則當原告聲明異議渠等所謂之債
    權不存在時，丁○○、乙○○為維護己身權利，必定係以丁○○自己的帳戶往來明係作為佐證依據，何以陳述狀中所附
    之證物卻是丙○○的帳戶明細影本？而且還能順利取得債務
    人丙○○合作金庫、彰化銀行兩家銀行之存摺影本？………
    」等情，惟查，被告丁○○、乙○○與丙○○為堂兄弟，其
    家族相處融洽，其親友間不但常有借貸，也有相互支援，甚
    且曾互相為保證人之情形，故本件倘非被告丙○○敗訴確定
    並受強制執行，被告丁○○、乙○○尚不至聲請本票強制執
    行並參與分配。又被告丙○○合作金庫、彰化銀行二家銀行
    之存摺影本，本係被告三人間借貸定期結算時及勾稽核對過
    ，且以往雙方借貸時亦常如是為之。另原告質疑被告間關係
    難謂和諧，何以未將自身所有之存摺影本附上，但又稱又從
    丁○○、乙○○、丙○○到庭之陳述以觀，渠等關係良好，
    乃至於代為受領信件等情，是原告以主觀論斷雖無可厚非，
    但對丁○○、乙○○、丙○○間家族型態、關係，究係局外
    人而認知上落差。
５、關於證人戊○○之證詞部分：原告以「…然證人96年10月23
    日及當庭否認彰化商業銀行宜蘭分行95年10月22日之存款條
    為證人所填寫，且丁○○辯稱借款金額為300萬元，然證人
    戊○○卻稱僅一、二百萬元…。」、「又丁○○稱前後分13
    次將金錢存入丙○○帳戶內，惟證人卻稱僅有數次幫忙丁○○將金錢存入丙○○帳戶內…按常理證人應印象深刻，惟證
    人之陳述卻與被告等之答辯出入甚大…。」、「丁○○自己
    另外有經營營造業、貿易等事業，有自己專屬之行政會計，
    既係如此，何以丁○○卻指示丙○○之會計及證人戊○○代
    為繳納學費、電話費並將剩餘金錢存入丙○○帳戶內？…」
    、「被告丁○○、乙○○曾於96年9月11日主張渠等係以存
    款或匯款之方式將金錢交付丙○○，且均委由證人辦理，惟
    證人卻稱乙○○從未有將指定款項匯款至丙○○帳戶之指示
    （詳96年10月23日言詞辯論筆錄，卷內第260頁），故即便
    92.11.13、93.1.20確係以乙○○之名義匯款，前開二筆金
    錢亦恐非乙○○所有…」。惟查，證人戊○○證稱「通常會
    聽到丁○○與丙○○在辦公室提到是借款的關係」、「以他
    們的習慣都以口頭約定，細節我不清楚，實際上有無清償我
    也不清楚。」（參照鈞院96年10月23日言詞辯論筆錄），顯
    然丁○○、丙○○間確有借貸關係，又本件借貸在92、93間
    ，證人戊○○處理癸○○托兒所事務已甚繁瑣，偶為老闆丁○○、乙○○、丙○○處理個人事務，由於時間之推移，當
    然無法期待由伊代為存入次數、金額之準確性，但由證人證
    述，確實可知丁○○、乙○○、丙○○間有借貸關係存在，
    亦有代存入之事實。
(二)、被告丁○○、乙○○係合法聲明參與分配：
    按「強制執行程序，除本法有規定外，準用民事訴訟法之規
    定。」為強制執行法第30條之1訂有明文；又按「起訴不合
    程式或不備其他要件者」為民事訴訟法第249條第1項所定情
    形可以補正，先命補之情形。查本件被告丁○○、乙○○聲
    明參與分配狀，具狀人誤植係可以補正之情形，而鈞院於９
    ６年６月２６日訊問被告有無參與分配之意思，被告答稱：
    有。基上，本件被告丁○○、乙○○聲明參與分配時聲明人
    及內載，確係丁○○、乙○○，故難謂單純之具狀人誤植而
    認其參與分配有何不法。
(三)、爰為訴之聲明：請求駁回原告之訴。
三、本件兩造對於原告對被告丙○○有本利和5,792,921元之債
    權，經原告聲請本院以95年度執字第3046號為強制執行，該
    執行程序執行結果有拍賣被告丙○○財產計得803萬元應予
    分配，而執行程序進行中，被告丁○○及乙○○分別以亦對
    被告丙○○有債權為由，分別提出本院95年度票字第250號
    、95年度票字第251號本票裁定及確定證明書聲與分配，經
    本院以95年度執參字第932號及931號受理在案，而上開債權
    均經本院執行處於96年2月14日列入應受償債權作成分配表
    後，定期同年3月12日分配，惟原告認被告丁○○、乙○○
    所陳報之債權不實在不應分配為由，而於同年2月27日向本
    院具狀聲明異議，經本院於同年3月15日通知送達原告應於
    10 日內提起分配表異議之訴，原告則於96年3月23日提起本
    訴等情，並無爭執。又被告丁○○、乙○○對於其等持以於
    系爭強制執行程序參與分配之執行名義所據之本票裁定，主
    張乃基於其等與被告丙○○間因借貸關係而生，是以本件之
    爭點，應為(一)被告丁○○、乙○○是否對於被告丙○○有其
    等所主張之借款債權存在？(二)如有，其於系爭執行事件，得
    列分配之金額為若干？經查：
(一)、就被告丁○○對丙○○之借款債權部分：
１、被告丁○○主張對於被告丙○○有297萬元之借款債權，及
    以為對應之本票乃為：（見本院卷1第191頁至211頁）
(1)、於92年10月22日委由會計小姐存入被告丙○○彰化銀行宜蘭
    分行帳戶87萬元，對應本票發票日92年10月22日，票據號碼
    TH052716，面額87萬元，發票日92年10月21日。
(2)、於92年1月28日委由會計小姐存入被告丙○○合作金庫銀行
    宜蘭分行帳戶48萬元（依存摺資料記載為486,128元），對
    應本票發票日92年1月28日，票據號碼：TH052717，面額48
    萬元。
(3)、於92年10月2日委由會計小姐分別存入被告丙○○彰化銀行
    宜蘭分行帳戶內105,169及20萬元，對應本票發票日92年10
    月2日，票據號碼TH052718，面額30萬元。
(4)、於93年2月2日存入202,950元、93年2月3日存入158,355元、
    93年2月6日存入124,919元於被告丙○○合作金庫宜蘭分庫
    帳戶，另稱由被告丁○○補1萬餘元現金予被告丙○○。對
    應本票發票日93年2月1日，票據號碼：TH052721，面額60萬
    元。
(5)、分別於92年6月3日、92年6月5日、92年6月6日委由會計小姐
    存入124,345元、70,615及108,255元（合計303,215元）於
    被告丙○○合作金庫宜蘭分行之帳戶。相對應本票發票日92
    年6月2日，票據號碼TH052722，面額30萬元。
(6)、分別於92年8月5日及92年8月6日委由會計小姐存入188,008
    元及232,778元於被告丙○○合作金庫宜蘭分行之帳戶。對
    應本票發票日為：92年8月4日，票據號碼TH052723，面額42
    萬元。
２、另據受僱於被告丙○○所經營之癸○○幼稚園為會計人員之
    證人戊○○到庭證稱：「（法官問：證人受僱該幼稚園多久
    ？）約從八十八年開始至今。」、「（法官問：丙○○與乙○○、丁○○之間有無借貸往來？）據我所知，他們有時會
    有借貸關係，如果是個人間的借貸，如果他們有交代，我會
    幫忙去跑，去存款或繳一些費用等等，但如果是公司借貸，
    會用公司帳戶，這兩個是分開的。」、「（法官問：92、93
    年間丙○○有無向乙○○及丁○○借過錢？）印象中丁○○
    有託我幾次拿現金存入丙○○的帳戶，詳細金額多少我忘記
    了，但不會超過百萬元，大概都是幾十萬元。」、「（法官
    問：該存入之金額有無零頭？）以丁○○先生的習慣是拿一
    筆錢給我，交代我要交學費、電話費、水電費等等雜費，再
    將其餘的款項存入丙○○帳戶內。」、「（法官問：總金額
    多少是否記得？）就我印象所及有存了好幾次，加起來應該
    有一兩百（萬）左右。」、「（被告訴訟代理人問：將丁○○所託付的錢存入丙○○帳戶內，是用何方式辦理？）大概
    都是用現金。」、「（被告訴訟代理人問：存入現金至丙○○帳戶內，其存款憑條是否為你所填載？）是我填的。」、
    「（被告訴訟代理人問：如果丙○○將存摺交給你即丁○○
    請你幫忙存入的款項，是否屬個人間的帳目關係？）通常都
    是。」、「（被告訴訟代理人問：如果是癸○○幼稚園公帳
    是否存入該幼稚園的帳戶內？）是的。」、「（被告訴訟代
    理人問：就你認知丁○○、丙○○個人金錢來往，與公司上
    的帳戶是否分開的？）是的。」、「（原告訴訟代理人問：
    丁○○從事何業？）據我所知，除了幼稚園外，還有營造業
    。」、「（原告訴訟代理人問：丁○○所從事的營造業部分
    ，是否另有會計？）據我所知有。」、「（原告訴訟代理人
    問：印象中幫丁○○將錢存入丙○○帳戶內有幾次？）大約
    有五、六次以上。但詳細情形我忘記了。」、「（原告訴訟
    代理人問：丁○○交代你存款或匯款時，有無告訴你這些錢
    做何用？）通常會聽到丁○○與丙○○兩位在辦公室提到是
    借款的關係。」、「（原告訴訟代理人：有無聽到丙○○如
    何還錢給丁○○？）沒有。」、「（原告訴訟代理人問：有
    無聽過他們之間借款的清償期如何約定？）以他們的習慣都
    以口頭約定，細節我不清楚，實際上有無清償我也不清楚。
    」、「（原告訴訟代理人請提示96年10月11日彰化銀行宜蘭
    分行函所附存款條問：該存款條是否為你所填寫的？）不是
    我寫的。」、「（法官問：為何丁○○先生會請你幫忙存款
    或付其他雜費？）據我所知他們都是老闆，因為他們合夥經
    營幼稚園。」等語（見本院96年10月23日言詞辯論筆錄，詳
    本院卷1第259至263頁）。
３、查被告丁○○於本院96年6月26日為當事人訊問時，到庭陳
    稱其借款予被告丙○○之緣由，乃丙○○於92年間要向其借
    款300萬元，但其無法一次交付，故分次匯給被告丙○○現
    金，其從事營造、建設及貿易，收到多少錢就直接匯入丙○○之帳戶，最後一共借給被告丙○○約297萬元，本件情形
    是先匯錢給丙○○，之後記在筆記本上，到期後其依照筆記
    本之記載，請丙○○一次開立本票（詳見本院卷1第160頁）
    ，本次本票裁定6張本票是根據其便條記載，是一次開立等
    語。被告丙○○則陳稱伊90年至93或94年間因資金調度問題
    向不少人借款，是對被告丁○○表示該期間需要借300萬元
    ，向被告丁○○、乙○○之借款期間須看伊存摺確定，包括
    開給乙○○的8張本票都是伊將依存摺及便條紙拿出來對帳
    後，一次開立給被告丁○○，便條紙在伊簽完本票後就還給
    伊等語。查，被告丁○○所抗辯現金匯入被告丙○○帳戶之
    款項，固均提出被告丙○○之帳戶存摺為佐，然上開資料並
    無匯款或存入人之資料，而本院向彰化銀行宜蘭分行調取前
    開款項(1)之存款憑條，經該行以96年10月11日彰宜字第9626
    05號函覆本院（本院卷1第254、255頁），嗣經提示證人戊○○辨認結果，證人證稱該存款憑條並非她所填寫，有如前
    述，則此與被告之抗辯顯已有不符；另(2)至(6)款項之存款憑
    條，則經合作金庫宜蘭分行以96年10月23日以合金宜存字第
    0960005603號函覆本院，而經詢問兩造對該等存款憑條之意
    見，原告否認為證人戊○○書寫，被告則未對原告之主張提
    出爭執，則依民法第280條第1項前項之規定，視同自認，故
    該等存款條亦難認為與被告丁○○之抗辯有關。再者，依被
    告丁○○所陳，本件借款是先匯錢給丙○○，之後記在筆記
    本或便條紙上，其後由丙○○一次開立本票等語。惟前開款
    項中，除(2)、(3)係發票日在匯款同一日外，餘發票日均在匯
    款日之前，則如該等本票係依據被告丁○○之筆記資料記載
    ，其發票日勢應在匯款日期之後，故此項證據亦與被告前開
    抗辯矛盾。故被告丁○○所抗辯之內容，實難認與事實相符
    ，應認其對被告主張有系爭借款債權存在，而聲明於系爭執
    行程序參與分配，並無理由。從而原告主張判決確認被告丁○○所執以參與分配之95年度票字第250號本票裁定所示之
    票據債權關係不存在，並請求在系爭分配表中將被告丁○○
    所應受分配之債權額均予剔除，為有理由。
(二)、就被告乙○○對被告丙○○之債權部分：
    被告乙○○主張對於被告丙○○有95萬元之借款債權，乃以
    其曾分別於92年11月13日及93年1月20日委由會計小姐存入
    丙○○彰化銀行宜蘭分行各50萬元及45萬元（本院卷1第192
    至193頁），並提出丙○○之帳戶存摺為證（本院卷1第212
    至217頁）。惟查，據證人戊○○證稱未曾幫被告乙○○辦
    理匯款事宜明確，已如前述，則被告乙○○主張對就被告丙○○有95萬元借款債權存在，亦難認為真實，應認伊對被告
    主張有借款債權存在，而聲明於系爭執行程序參與分配，並
    無理由。故原告主張判決確認被告乙○○所執以參與分配之
    95年度票字第251號本票裁定所示之票據債權關係不存在，
    並請求在系爭分配表中將被告乙○○所應受分配之債權額均
    予剔除，亦有理由。
四、本件事證已臻明確，兩造所為其餘攻擊防禦方法及舉證，經
    審酌後認均與結論不生影響，爰不一一論列，附此敘明。
五、結論：原告之訴為有理由，依民事訴訟法第79條判決如主文
    。
中    華    民    國    97    年    4    月    21     日
                  臺灣宜蘭地方法院民事庭
                      法  官  張軒豪
正本與原本無異。
如不服本判決須於判決送達後20日內提出上訴狀（須附繕本）。
中    華    民    國    97    年    4     月    22    日
                      書記官  詹玉惠


司法院資訊處製作；財團法人民間司法改革基金會備份。
